【裁判字號】    99,勞訴,35
【裁判日期】    990614
【裁判案由】    給付加班費
【裁判全文】
臺灣高雄地方法院民事判決              99年度勞訴字第35號
原      告  甲○○
            癸○○
            辛○○
            子○○
            乙○○
            戊○○
            己○○
            庚○○
            丙○○
共      同
訴訟代理人  陳新三律師
被      告  台灣士瑞克保全股份有限公司
法定代理人  丁○○Kenne.
訴訟代理人  壬○○
上列當事人間給付加班費事件，本院於民國99年5 月31日言詞辯
論終結，判決如下：
  主  文
被告應分別給付原告如附表二編號「被告應再給付金額」一欄
所示金額，及均自民國九十八年十月二十二日起至清償日止，按
週年利率百分之五計算之利息。
訴訟費用由被告負擔。
本判決第一項於原告各以如附表二編號「原告應供擔保數額」
一欄所示金額供擔保後，得為假執行。但被告如以附表二編號
「被告應供擔保數額」一欄所示金額為原告預供擔保後，得免為
假執行。
  事  實
一、原告主張：緣渠等受僱於被告高雄分公司擔任現金運送保全
    員。茲依兩造所簽訂僱用合約（以下稱系爭契約）內容記載
    可月休4 日，每月基本服勤時數，若當月天數為28天者，應
    勤時數為205 小時；當月天數為29天者，應勤時數為212 小
    時；當月天數為30天者，應勤時數為219 小時；當月天數為
    31天者，應勤時數為226 小時，超時部份以加班計算。故有
    關原告平均時薪之計算應依每月應領薪資除以上述各月應勤
    時數始為合法，且依此方式計算所得平均時薪數額各如附表
    一「原告主張平均時薪」一欄所示。又被告先前給付原告之
    加班費係以如附表二所示加班時數乘以時薪新台幣（以下同
    ）101 元或108 元之方式加以計算，但此一金額不僅遠低於
    上述原告平均時薪，亦違反系爭契約內容。蓋依勞動基準法
    第24條第1 、2 款規定，延長工作時間在2 小時以內者，延
    長工作時間之工資按平日每小時工資額加給3 分之1 以上；
    如再延長工作時間在2 小時以內者，按平日每小時工資額加
    給3 分之2 以上，故被告所給付加班費數額顯低於勞動基準
    法所設強制規定。為此爰依勞基法第24條第1 、2 款、第22
    條第2 項規定及系爭勞動契約提起本訴。並聲明：(1)被告應
    分別給付原告如附表二編號「被告應再給付金額」一欄所
    示金額，及均自起訴狀繕本送達翌日起至清償日止按週年利
    率5%計算之利息；(2)願供擔保請准宣告假執行。
二、被告則以：被告所屬保全業之保全人員業經行政院勞工委員
    會公告為勞基法第84條之1 之工作者，得經勞資雙方另行約
    定其工作時間、例休假等工作條件，是兩造間有關工時約定
    應依彼此間所簽訂僱用合約暨約定書內容為準。系爭契約既
    已明定保全人員每日正常工作時間為8 至12小時，每月基本
    服勤時數為208 至312 小時，被告於制定保全人員薪資架構
    時業已合理預估保全人員工時範圍較一般行業為高，並針對
    226 工時（若當月為30日，則為219 工時）至312 工時區間
    預先包含部分加班費作為實質補貼，將上述加班費計入其全
    薪架構內，被告依此約定所發放每月薪資數額均高於法定基
    本工資及以法定基本工資加計延時工資之總額，並未違反勞
    動基準法之規定，兩造自應受此拘束，不得再為另行請求。
    況針對原告平均每小時工資之計算應以每月領取薪資數額除
    以312 小時之方式計算，方為合理，故被告先前逕依原告等
    人職級不同，分別以每小時108 元或101 元計算，並無不當
    等語資為抗辯。並聲明：(1)原告之訴駁回；(2)如受不利判決
    ，請准予供擔保免為假執行。
三、兩造爭執與不爭執事項：
  (一)當事人不爭執事項：
    (1)原告分別在附表一所示「任職期間」內均受僱於被告擔任
      現金運送保全員，兩造間亦有簽訂系爭契約作為勞動條件
      之依據。
    (2)被告針對原告加班時數係以任職當月實際工作時數扣除當
      月應勤時數（依大、小月不同）之方式計算，且原告在上
      述任職期間之加班時數確分別如附表一「加班時數」一欄
      所載。又原告先前所領取之加班費係由被告依職務薪資結
      構表各以每小時101 元或108 元之標準計算，並已分別支
      付如附表二編號「被告已給付金額」一欄所示金額予原
      告收受在案。
    (3)依系爭契約第2 項所載，1.每日正常工作時間為8 至12小
      時，每月基本服勤時數為208 至312 小時，需服勤工作時
      間，依各駐點排定之班表執行。2.每月基本休假4 日。3.
      每位員工每月之基本服勤時數中，若當月為28天者，應勤
      時數為205 小時；若當月為29天者，應勤時數為212 小時
      ；若當月為30天者，應勤時數為219 小時；若當月為31天
      者，應勤時數為226 小時，超時部分以加班費計算。另依
      第3 項規定，超時加班時數，為依上述第2 項3.完成指定
      時限總數後之工作小時，超時加班費費率則依各職務薪資
      結構表而定（參見98年度雄簡字第4184號卷第39頁）。
    (4)倘認原告之主張均有理由，則被告對原告主張如附表一「
      原告主張平均時薪」，及以該時薪數額依勞動基準法第24
      條規定計算如附表二編號「原告應得金額」所示，又依
      該欄所載金額扣除附表二編號「被告已給付金額」後即
      為附表二編號「被告應再給付金額」等欄計算結果所示
      數額均不爭執。
    (5)本件有勞動基準法第84條之1 規定之適用。
  (二)當事人爭執事項：
    (1)原告之「平均每小時工資」應如何計算？
    (2)又本件加班費之計算，就應逕以被告所主張依職務薪資結
      構表各以每小時101 元或108 元之標準計算？或係如原告
      主張應依勞動基準法規定第24條第1 、2 款規定計算？
四、本院之判斷：
  (一)原告之「平均每小時工資」應如何計算？
    (1)按解釋契約，應於文義上及論理上詳為推求，以探求當事
      人立約時之真意，並通觀契約全文，斟酌訂立契約當時及
      過去之事實、交易上之習慣等其他一切證據資料，本於經
      驗法則及誠信原則，從契約之主要目的及經濟價值作全盤
      之觀察，以為其判斷之基礎，不能徒拘泥字面或截取書據
      中一二語，任意推解致失其真意。次依勞動基準法第24條
      規定，僱主延長勞工工作時間者，其延長工作時間之工資
      應以平日每小時工資額加成計算。又參酌延長工作時間之
      工資，乃係僱主延長勞工工作時間，依其延長工時所給付
      之工資，亦為勞工超過契約既定工作時間，另行犧牲個人
      休息之所得，是有關按月計酬者其「平日每小時工資額」
      究應如何計算，原則上即應以當日所得之工資，除以當日
      正常工作之時間之方式計算（行政院勞工委員會96年8 月
      7 日勞動2 字第0960130677號函釋意旨亦採同一見解）。
      準此，系爭契約第2 項針對「工作時間」一節雖明定每日
      正常工作時間為8 至12小時、每日基本服勤時數為208 至
      312 小時等語，然觀乎該項約定內容僅係針對每月工作時
      數之上、下限予以概括規範，要非遽謂原告每月均須工作
      達312 小時，始能符合系爭契約所定工作時數，是被告抗
      辯應以原告每月領取薪資除以最高工作時數312 小時所得
      數額、方能憑以認定平均每小時工資云云，顯係任意曲解
      系爭契約內容而逕為自己有利之解釋，洵無足採。
    (2)本院參諸原告既係擔任保全人員，依其工作性質須與配合
      其他人員輪休，以致無法每日均可依固定工作時數排定班
      次，時有單日必須延長工作時數之情形，復佐以系爭契約
      第2 項既已併就每位員工基本服勤時數若當月為28天者應
      勤時數為205 小時，當月為29天者應勤時數為212 小時，
      當月為30天者應勤時數為219 小時，當月為31天者應勤時
      數為226 小時，超時部分以加班費計算，且第3 項亦明定
      超時加班時數為依上述完成指定時限總數後之工作小時等
      情甚詳，另被告於審判中亦自承以往有關原告加班時數確
      係以此標準認定，並對原告所主張加班時數並不爭執等語
      在卷（參見本院卷第18、43頁），顯見原告實因工作性質
      之故，以致無法每日均依固定時數認定其工作時間，必須
      改以每月應勤時數作為當月工作時數之認定標準，並據此
      採為計算加班費之依據。是參諸前揭說明，兩造先前既已
      簽訂系爭契約明定每月應勤時數，並合意以超過原定應勤
      時數之工作時間作為認定加班時數之憑據，則有關原告平
      均每小時工資之計算，即應以渠等每月領取薪資除以上述
      每月應勤時數所得數額為據，始稱公允。故原告此部分主
      張為有理由，應予採認。
  (二)本件加班費之計算，就應逕以被告所主張依職務薪資結構表
    各以每小時101 元或108 元之標準計算？或係如原告主張應
    依勞動基準法規定第24條第1 、2 款規定計算？
    (1)按法律行為違反強制或禁止之規定者無效，民法第71條前
      段定有明文。次依勞動基準法第24條第1 項第1 、2 款規
      定僱主延長勞工工作時間者，其延長工作時間之工資依下
      列標準加給之：延長工作時間在2 小時以內者，按平日
      每小時工資額加給3 分之1 以上；再延長工作時間在2
      小時以內者，按平日每小時工資額加給3 分之2 以上。再
      參諸勞動基準法之立法目的在於保障勞工權益，加強勞雇
      關係，促進社會與經濟發展，而為勞動條件最低標準之規
      定，故於勞工延長工作時間、休假及例假日照常工作者，
      雇主應依勞動基準法第24條規定標準發給延長工作時間之
      工資及依同法第39條規定加倍發給工資，乃屬強制規定，
      除有法律明文規定外，否則倘若勞雇雙方所簽訂之薪資給
      與辦法違反上開規定者，依民法第71條前段規定應屬無效
      ，合先敘明。
    (2)其次，原告均係受僱於被告擔任現金運送保全員，性質上
      屬於行政院勞工委員會台勞動二字第032743號函釋所稱
      保全業之保全人員，因合於勞動基準法施行細則第50條之
      1 第1 款規定要件，遂為勞動基準法第84條之1 第1 項第
      1 款所定「監督、管理人員」，茲依該條規定固得由勞雇
      雙方針對工作時間、例假、休假、女性夜間工作等節另為
      約定，並報請當地主管機關核備，不受同法第30條、第32
      條、第36條、第37條及第49條等規定之限制，惟觀乎上述
      勞動基準法第84條之1 既未包括同法第24條有關延長工作
      時間工資加給之計算規定在內，故有關原告延長工作時間
      工資（即加班費）在計算上仍有勞動基準法第24條規定之
      適用，要不因原告受僱職務係屬於保全人員且具有同法第
      84條所定特殊性質而異其認定。另依前開法條說明意旨可
      知，僱主雖非不得以事業性質及勞動態樣特殊為由，而與
      勞工另行訂定勞動條件，但所定條件仍不得低於勞動基準
      法所定最低標準。職是，本件被告雖抗辯：加班費之約定
      應依兩造間所簽訂僱用合約暨約定書內容為準，即依職級
      不同分別以每小時108 元或101 元計算云云，且觀乎系爭
      契約第3 項亦確實記載超時加班費費率依各職務薪資結構
      表而定等語。然本院審諸勞動基準法所定內容乃為最低勞
      動條件，且性質上屬於強制規定，業如前述，另參酌被告
      對於原告以每月應領薪資除以各月應勤時數後，計算平均
      每小時工資數額俱如附表一「原告主張平均時薪」所示之
      情既未予爭執（參見本院卷第44頁），是觀乎該附表所示
      原告等人平均每小時薪資各為97元至137 元不等，倘依前
      開勞動基準法第24條第1 款所定加給3 分之1 標準予以計
      算，原告所得領取加班費最低數額應為129 元（97元×4/
      3 ≒12 9元），則被告所定每小時101 或108 元之加班費
      既未優於勞動基準法所定加班費計算標準，揆諸前揭說明
      ，系爭契約其中有關加班費之約定部分要因違反法律強制
      規定而無效，故被告前揭抗辯應依系爭契約及職務薪資結
      構表作為加班費之計算標準云云，即屬無據。
    (3)承前所述，原告前揭主張每小時平均工資及加班費之計算
      方式俱屬可採，又被告針對原告依此方式計算渠等應領加
      班費數額應如附表二編號「原告應得金額」一欄所示，
      是扣除渠等先前已領取之加班費（即附表二編號「被告
      已給付金額」所示）後，應再給付如附表二編號「被告
      應再給付金額」一欄所示金額等節均未爭執，故原告請求
      被告應分別給付如附表二編號「被告應再給付金額」一
      欄所示金額為有理由，應予准許。
  (三)末按，依民法第229 條規定給付無確定期限者，債務人於債
    權人得請求給付時，經其催告而未為給付，自受催告時起，
    負遲延責任；其經債權人起訴而送達訴狀，或依督促程序送
    達支付命令，或為其他相類之行為者，與催告有同一之效力
    。查本件起訴狀繕本前於民國98年10月21日送達予被告收受
    ，有送達證書1 份在卷可稽（參見98年度雄簡字第4184號卷
    第27頁），故原告請求被告就上述應給付如附表二編號「
    被告應再給付金額」一欄所示各該款項均自送達起訴狀繕本
    之翌日即98年10月22日起至清償日止按週年利率5%計算之利
    息，亦屬有據。
五、綜前所述，原告依據系爭契約及勞動基準法第24條之規定，
    請求被告分別給付如附表二編號「被告應再給付金額」一
    欄所示金額，及均自98年10月22日起至清償日止按週年利率
    5%計算之利息，俱有理由，應予准許。
六、此外，兩造均陳明願供擔保聲請宣告假執行或免為假執行，
    ，經核俱無不合，爰分別酌定如附表二編號等欄所示相
    當擔保金額併准許之。
七、本件事證已臻明確，兩造其餘主張陳述及所提證據方法，經
    本院斟酌後認均不足以影響本判決結果，自無逐一詳予論駁
    之必要，併此敘明。
八、據上論結，本件原告之訴為有理由，依民事訴訟法第390 條
    第2 項、第392 條第2 項、第78條，判決如主文。
中    華    民    國    99    年    6     月    14    日
                  勞工法庭    法 官   陳明呈
正本係照原本作成。
如不服本判決，應於送達後20日內，向本院提出上訴狀並表明上
訴理由，如於本判決宣示後送達前提起上訴者，應於判決送達後
10日內補提上訴理由書（須附繕本）。
中    華    民    國    99    年    6     月    14    日
                              書記官  黃靖媛
附表一：原告原領薪資及加班時數統計表
┌────┬─────────┬──────┬────┬────────┐
│原告姓名│  任  職  期  間  │每月平均工資│加班時數│原告主張平均時薪│
├────┼─────────┼──────┼────┼────────┤
│甲○○  │93年10月至95年12月│2 萬9540 元 │3536小時│131 元          │
│        ├─────────┼──────┼────┼────────┤
│        │96年1 月至98年5 月│3 萬1040 元 │3244小時│137 元          │
├────┼─────────┼──────┼────┼────────┤
│癸○○  │93年10月至98年5 月│3 萬1040 元 │5341小時│137 元          │
├────┼─────────┼──────┼────┼────────┤
│辛○○  │94年4月           │2 萬2040 元 │  73小時│98元            │
│        ├─────────┼──────┼────┼────────┤
│        │94年5 月至94年8 月│2 萬3440元  │ 355小時│104 元          │
│        ├─────────┼──────┼────┼────────┤
│        │94年9 月至95年4 月│2 萬4840元  │ 794小時│110 元          │
│        ├─────────┼──────┼────┼────────┤
│        │95年5 月至95年8 月│2 萬5840元  │ 405小時│114 元          │
│        ├─────────┼──────┼────┼────────┤
│        │95年9 月至96年3 月│2 萬7540元  │ 709小時│122 元          │
│        ├─────────┼──────┼────┼────────┤
│        │96年4 月至96年12月│2 萬8140元  │1075小時│125 元          │
│        ├─────────┼──────┼────┼────────┤
│        │97年1 月至98年5 月│2 萬9240元  │1576小時│129 元          │
├────┼─────────┼──────┼────┼────────┤
│子○○  │94年4 月至98年5 月│2 萬9440元  │5516小時│130 元          │
├────┼─────────┼──────┼────┼────────┤
│乙○○  │95年5 月至95年8 月│2 萬3040元  │ 457小時│102 元          │
│        ├─────────┼──────┼────┼────────┤
│        │95年9 月至96年2 月│2 萬4040元  │ 605小時│106 元          │
│        ├─────────┼──────┼────┼────────┤
│        │96年3 月至97年12月│2 萬6040元  │2768小時│115 元          │
│        ├─────────┼──────┼────┼────────┤
│        │98年1 月至98年5 月│2 萬7760元  │ 414小時│123 元          │
├────┼─────────┼──────┼────┼────────┤
│戊○○  │93年10月至98年5 月│2 萬8740元  │5161小時│127 元          │
├────┼─────────┼──────┼────┼────────┤
│己○○  │93年10月至97年10月│2 萬8840元  │6422小時│128 元          │
│        ├─────────┼──────┼────┼────────┤
│        │97年11月至98年04月│3 萬240 元  │ 273小時│134 元          │
├────┼─────────┼──────┼────┼────────┤
│庚○○  │93年10月至94年11月│2 萬3000元  │1604小時│102 元          │
│        ├─────────┼──────┼────┼────────┤
│        │95年3 月至96年4 月│2 萬2540元  │ 997小時│101 元          │
│        ├─────────┼──────┼────┼────────┤
│        │96年5 月至97年4 月│2 萬9540元  │1129小時│113 元          │
│        ├─────────┼──────┼────┼────────┤
│        │97年5 月至98年5 月│2 萬7540元  │ 814小時│122 元          │
├────┼─────────┼──────┼────┼────────┤
│丙○○  │94年1月           │2 萬1907元  │ 101小時│97元            │
│        ├─────────┼──────┼────┼────────┤
│        │94年2月           │2 萬2540元  │ 179小時│101 元          │
│        ├─────────┼──────┼────┼────────┤
│        │94年3月           │2 萬4440元  │ 179小時│108 元          │
│        ├─────────┼──────┼────┼────────┤
│        │94年4 月至94年6 月│2 萬3440元  │ 487小時│104 元          │
│        ├─────────┼──────┼────┼────────┤
│        │94年7 月至94年8 月│2 萬4840元  │ 334小時│110 元          │
│        ├─────────┼──────┼────┼────────┤
│        │94年9 月至95年4 月│2 萬6540元  │1440小時│117 元          │
│        ├─────────┼──────┼────┼────────┤
│        │95年5 月至96年3 月│2 萬7540元  │1416小時│122 元          │
│        ├─────────┼──────┼────┼────────┤
│        │96年4 月至97年10月│2 萬7840元  │2336小時│123 元          │
│        ├─────────┼──────┼────┼────────┤
│        │97年11月至98年2 月│2 萬8540元  │ 103小時│126 元          │
│        ├─────────┼──────┼────┼────────┤
│        │98年3 月至98年4 月│2 萬7540元  │ 140小時│122 元          │
└────┴─────────┴──────┴────┴────────┘
附表二：應給付加班費總額表（新台幣：元）
┌────┬────┬───────┬──────┬────────┬────────┬────────┐
│原告姓名│加班時數│被告已給付金額│原告應得金額│被告應再給付金額│原告應供擔保數額│被告應供擔保數額│
│        │        │            │          │（即－）  │              │              │
├────┼────┼───────┼──────┼────────┼────────┼────────┤
│甲○○  │6780小時│73萬2240元    │138 萬3896元│65萬1656元      │22萬元          │65萬1656元      │
├────┼────┼───────┼──────┼────────┼────────┼────────┤
│癸○○  │5341小時│56萬6936元    │109 萬1940元│52萬5004元      │18萬元          │52萬5004元      │
├────┼────┼───────┼──────┼────────┼────────┼────────┤
│辛○○  │4987小時│53萬8596元    │89萬9626元  │36萬1030元      │13萬元          │36萬1030元      │
├────┼────┼───────┼──────┼────────┼────────┼────────┤
│子○○  │5516小時│55萬7116元    │108 萬1551元│52萬4435元      │18萬元          │52萬4435元      │
├────┼────┼───────┼──────┼────────┼────────┼────────┤
│乙○○  │4244小時│35萬8644元    │74萬2312元  │38萬3668元      │13萬元          │38萬3668元      │
├────┼────┼───────┼──────┼────────┼────────┼────────┤
│戊○○  │5161小時│52萬1261元    │96萬8748元  │44萬7487元      │15萬元          │44萬7487元      │
├────┼────┼───────┼──────┼────────┼────────┼────────┤
│己○○  │6695小時│68萬2919元    │131 萬1 元  │62萬7082元      │21萬元          │62萬7082元      │
├────┼────┼───────┼──────┼────────┼────────┼────────┤
│庚○○  │4544小時│45萬8944元    │78萬8932元  │32萬9988元      │11萬元          │32萬9988元      │
├────┼────┼───────┼──────┼────────┼────────┼────────┤
│丙○○  │6715小時│67萬8215元    │121 萬8066元│53萬9851元      │18萬元          │53萬9851元      │
└────┴────┴───────┴──────┴────────┴────────┴────────┘

司法院資訊處製作；財團法人民間司法改革基金會備份。
